【裁判字號】    97,重上,59
【裁判日期】    980519
【裁判案由】    侵權行為損害賠償
【裁判全文】
臺灣高等法院高雄分院民事判決          97年度重上字第59號
上  訴  人  乙○○
法定代理人  甲○○
            丙○○
訴訟代理人  黃建雄律師
            江順雄律師
            黃進祥律師
被上訴人    丁○○
被上訴人    己○○○○○○○○
上  1  人
訴訟代理人  戊○○
上列當事人間請求侵權行為損害賠償事件，上訴人對於民國97年
6 月20日臺灣高雄地方法院97年度重訴字第48號第一審判決提起
上訴，本院於98年5月5日言詞辯論終結，判決如下：
    主  文
原判決關於駁回上訴人後開第二項之訴部分，及該部分假執行之
聲請，並訴訟費用（除確定部分外）之裁判均廢棄。
己○○○○○○○○應給付上訴人新台幣玖佰肆拾陸萬玖仟柒佰
柒拾柒元，及自民國97年4 月11日起至清償日止，按週年利率百
分之五計算之利息。
其餘上訴駁回。
第一（除確定部分外）、二審訴訟費用，由被上訴人連帶負擔百
分之七十七，餘由上訴人負擔。
本判決命己○○○○○○○○給付部分，於上訴人以新台幣參佰
貳拾萬元為己○○○○○○○○預供擔保後得假執行，但己○○
○○○○○○如以新台幣玖佰肆拾陸萬玖仟柒佰柒拾柒元為上訴
人預供擔保，得免為假執行。
    事 實 及 理 由
一、上訴人起訴主張：丁○○明知其無職業大貨車駕駛執照，仍
    於民國96年6 月2 日13時2 分許，駕駛未懸掛車牌號碼之自
    用大貨車（原車牌號碼K6-591號業經吊銷牌照），沿高雄縣
    大寮鄉○○路由南向北行駛，途經江山路1-8 號路口時，疏
    未注意車前狀況，且違規未暫停讓右方車先行，而撞及訴外
    人周暐祥所騎乘後附載上訴人，沿江山路由東向西駛至之車
    號H9M-337 號重型機車，致周暐祥與上訴人人車倒地，周暐
    祥於送醫前死亡（此部分業經成立和解），上訴人則受有頭
    部外傷併顱內出血、腹部挫傷、左下肢挫傷、股骨骨折等傷
    害，經施行開顱手術及血塊清除，目前仍持續深度昏迷中。
    上訴人因上述重傷害而受有損害，計有支出醫療費用新台幣
    （下同）5 萬1942元，增加生活所需之耗材支出（4185元）
    及看護費用共662 萬5335元、喪失勞動能力之損失448 萬
    7812元，及精神損害賠償500 萬元，合計1616萬5089元。惟
    本件車禍經臺灣省高屏澎區車輛行車事故鑑定委員會鑑定之
    結果，認周暐祥亦有過失，為肇事次因，則應以20% 之過失
    為適當，丁○○仍應負擔80% 之責任，故伊僅於1232萬8000
    元之範圍內為請求。而己○○○○○○○○仍為系爭大貨車
    之所有人，且為丁○○之僱用人，應依民法第188 條第1 項
    規定，與丁○○負連帶損害賠償責任。縱認被上訴人間無僱
    傭關係，及認潘進祥已將系爭大貨車出售予丁○○，然潘進
    祥明知丁○○未領取營業大貨車駕照，且依法不得登記為自
    用大貨車所有人，竟將系爭大貨車出賣予丁○○，違反關於
    保護他人之交通法令，依民法第184 條第2 項規定，亦應賠
    償責任。爰依民法第188 條第1 項，或第184 條第2 項及第
    185 條之侵權行為法律關係，請求擇一判命被上訴人連帶給
    付伊1232萬8000元及自民事準備二狀繕本送達翌日即97年4
    月11日起至清償日止，按年息5%計算之法定遲延利息，暨陳
    明願供擔保聲請准予宣告假執行（上訴人之請求逾1134萬
    4776元本息部分，因未上訴而確定）。
二、丁○○則以：對系爭車禍事故之肇事責任，及上訴人主張所
    受之醫藥費、增加生活支出及喪失勞動能力損失等金額不爭
    執，但上訴人請求賠償之精神慰撫金過高等語，資為抗辯。
    己○○○○○○○○則以：伊早於89年5 月3 日即將系爭大
    貨車出售並交付與丁○○，同時向監理處辦理牌照吊銷手續
    ，且一再催促丁○○辦理過戶，丁○○拖延未過戶及使用系
    爭車輛所衍生之相關責任與伊無關，且伊與丁○○間並無僱
    傭關係，自不須負連帶賠償責任等語，資為抗辯。
三、原審判決丁○○應給付上訴人946 萬9777元本息，並為供擔
    保准予假執行之宣告，而駁回上訴人其餘之訴及假執行之聲
    請。上訴人就原審判決敗訴部分聲明不服，求為判決：(一)原
    判決不利上訴人部分廢棄，(二)上開廢棄部分，被上訴人應連
    帶給付上訴人1134萬4776元本息；被上訴人則求為判決：上
    訴駁回。
四、兩造不爭執及爭執事項：
  (一)兩造就下列事項並不爭執（原審卷143 頁、本院卷109 頁）
    ，並有交通事故調查報告表、現場圖、照片、診斷證明書，
    及高雄市監理處函等在卷可稽，堪認為真實：
  1.丁○○原領有職業大貨車駕駛執照，因逾期審驗於85年12月
    3 日被註銷，於同年月11日申請換發普通大貨車駕駛執照，
    並持用迄本件車禍發生時，其後始於96年11月2 日重新考領
    職業大貨車駕照；系爭大貨車原掛K6-591號牌照，原登記為
    大祥鐵材行名義，於89年5 月3 日申請吊銷牌照，迄未辦理
    重新申請牌照。
  2.丁○○於上開事故時間、地點，駕駛系爭大貨車，與周暐祥
    所騎搭載上訴人之重機車發生碰撞，致周暐祥於送醫前死亡
    ，上訴人則受有頭部外傷併顱內出血、腹部挫傷、左下肢挫
    傷、股骨骨折等傷害，經施行開顱手術及血塊清除，目前仍
    持續深度昏迷中。
  3.上訴人係80年7 月10日出生，因本件車禍受傷，支出醫藥費
    5 萬1942元；96年8 月支出耗材費4185元。且依上訴人受傷
    情況，終生需人看護，且終身喪失勞動能力 。
  (二)兩造爭執事項為：
  1.丁○○、周暐祥2 人就系爭車禍之發生，是否均有過失責任
    ，應負之過失比例為何？上訴人就周暐祥之過失，是否應與
    自己之過失負同一責任？
  2.潘進榮就丁○○之侵權行為是否應負僱用人或共同侵權行為
    人之連帶賠償責任。
  3.若上訴人得請求賠償損害，其項目及金額各為若干。
五、丁○○、周暐祥2 人就系爭車禍之發生，是否均有過失責任
    ，應負之過失比例為何？上訴人就周暐祥之過失，是否應與
    自己之過失負同一責任？
    按汽車行駛時，駕駛人應注意車前狀況，隨時採取必要之安
    全措施；車輛行至無號誌之交岔路口，支線道車應暫停讓幹
    線道車先行。未劃分幹、支線或同為幹線道或支線道者，轉
    彎車應暫停讓直行車先行；如同為直行車或轉彎車者，左方
    車應暫停讓右方車先行，道路交通安全規則第94條第3 項前
    段、第102 條第1 項第2 款分別定有明文。本件肇事路段為
    未設置號誌之交岔路口，肇事當時天候晴朗、日間有自然光
    線、路面柏油、乾燥、無缺陷、無障礙物、視距良好，有道
    路交通事故調查報告表及現場圖可憑（原審卷第94至96頁）
    ，丁○○未持有職業大貨車駕照，竟違規駕駛營業大貨車（
    道路交通管理處罰條例第22條第1 項第1 、2 款），且其為
    左方車，行經上述路口，竟未注意車前狀況並暫停禮讓右方
    來車先行，而於突見右方由周暐祥所騎搭載上訴人之重機車
    駛至時閃避、煞停不及，與之碰撞，並將倒地之重機車往前
    撞移6.6 公尺（參照刮地痕）始停止，致周暐祥死亡及上訴
    人受有重傷害，自有過失。惟依現場圖、現場照片及事故現
    場監視器翻製照片所示（警卷），系爭重機車甫進入路口，
    大貨車隨即駛至，及二車碰撞位置為大貨車右前車頭及保險
    桿，與重機車左側車身，大貨車之煞車痕起點在交岔路口內
    ，堪認周暐祥行經該交岔路口時，亦疏未注意車前狀況，貿
    然前行穿越，致發生碰撞，是周暐祥對於本件車禍之發生，
    亦有過失。即本件車禍經送臺灣省高屏澎區車輛行車事故鑑
    定委員會鑑定結果，亦認：「一、丁○○無照駕駛大貨車（
    未懸掛車牌）左方車未讓右方車先行為肇事主因。二、周暐
    祥駕駛重機車未注意車前狀況為肇事次因」，有該委員會96
    年12月19日高屏澎鑑字第960851號鑑定意見書在卷可參（原
    審卷第90至92頁）。是本院審酌雙方就系爭事故之原因力，
    及民法第217 條第1 、3 項之規定，認周暐祥就本件車禍之
    發生應負25% 之過失責任，丁○○應負75% 之過失責任，而
    上訴人就其使用人即周暐祥之過失，應負同一責任，而得減
    輕丁○○之賠償責任。
六、潘進榮就丁○○之侵權行為是否應負僱用人或共同侵權行為
    人之連帶賠償責任？
  (一)按民法第188 條第1 項規定僱用人之連帶損害賠償責任，雖
    係為保護被害人，避免被害人對受僱人請求賠償，有名無實
    而設，故此之所謂受僱人，並非僅限於僱傭契約所稱之受僱
    人，凡客觀上被他人使用為之服務勞務而受其監督者均係受
    僱人，最高法院著有57年台上字第1663號判例可資參照。又
    民法第188 條之適用以有選任、監督關係為前提，該條第1
    項但書就僱用人選任受僱人及監督受僱人職務執行已盡相當
    之注意而無過失情形，設有排除責任之規定；如客觀上行為
    人並無為他人所使用、服勞務而受監督之事實，他人不可能
    有選任、監督之過失存在，自無從令他人負僱用人之連帶賠
    償責任。經查，上訴人主張：大祥鐵材固於89年5 月3 日將
    系爭大貨車牌照申請吊銷，然迄未辦理過戶予丁○○，足見
    該大貨車仍屬大祥鐵材行所有，其與大貨車司機丁○○自有
    僱傭關係，潘進榮就丁○○之侵權行為，應負僱用人之連帶
    賠償責任云云，惟為被上訴人所否認。查系爭車輛固尚登記
    在大祥鐵材行名下，然大祥鐵材行將車輛交付丁○○使用，
    其原因可能為因買賣、出租，或使用借貸等關係而交付，則
    上訴人就所主張丁○○基於僱傭關係而駕駛系爭車輛，即被
    上訴人間存在僱傭關係之有利事實，應依民事訴訟法第277
    條前段規定，負舉證責任。而上訴人迄未就被上訴人間存在
    實質上給付薪資、丁○○為大祥鐵材行服勞務而受潘進榮監
    督等僱傭要件事實為舉證，尚難認其此部分主張為可採。
  (二)潘進榮抗辯：伊早於89年5 月3 日將系爭車輛出售丁○○而
    交付其使用，並於同日申請吊銷牌照，丁○○表示他可以辦
    理過戶，才將車賣給他，後來陸續催他過戶，是丁○○拖延
    未辦理云云；丁○○則稱：我於89年間以60萬元向潘進榮購
    買該車，買來後由我使用，潘進榮雖要求我辦理過戶，但因
    辦理過戶須將原先違規罰款繳清，且當時是借款買車，實無
    力再繳納4 、5 萬元罰鍰，才一直拖延等語。就被上訴人辯
    稱2 人間存在系爭大貨車之買賣關係，及大祥鐵材行同日即
    申請吊銷車輛牌照之事實，業據提出汽車買賣合約書為憑，
    並有交通部公路總局高雄區監理所函可稽（原審96年度鳳調
    字第200 號卷62至63頁、原審卷71至76頁），參以大祥鐵材
    行於89年5 月3 日申請吊銷系爭牌照當日，業已將系爭車輛
    之前之罰單7 筆全數繳清，亦有高雄區監理所函附之相關違
    規資料為憑（本院卷65頁），及該買賣契約書簽訂日期及申
    請吊銷牌照均為89年5 月3 日，迄本件事故發生日期已近7
    年，當非臨訟製作，足證所辯買賣系爭大貨車等語，與事實
    相符，堪以採信。惟就被上訴人辯稱：丁○○可以辦理過戶
    而拖延未辦云云，2 人間之陳述則互不一致，且與事理不符
    。丁○○先於最初警訊時稱：系爭自用大貨車是大約5 年前
    向大祥鐵材行購買；因未與大祥鐵材行辦過戶才被吊銷牌照
    （96年6 月2 日警訊）；於原審稱：要辦過戶時，需要先將
    原先的違規罰款4 、5 萬元結清，但我當時是借款來買車，
    沒有錢可以辦過戶，就一直拖延（原審卷60至61頁），約93
    年底、94年初我有找潘進榮要辦理過戶，潘進榮說有罰單，
    我向哥哥借錢把罰單繳清（原審卷164 頁背面）；嗣於本院
    則改稱：購買系爭大貨車時，我是在「霈華興業股份有限公
    司」（下稱霈華公司）任司機，霈華公司提供一部大貨車由
    我駕駛載貨，因大貨車失竊，才購買系爭大貨車來載運霈華
    公司的貨，有告訴霈華公司要以公司名義辦過戶登記，但不
    久公司就停業，所以不讓我辦過戶（本院卷36頁、108 頁）
    。潘進榮最初陳稱：89年5 月3 日將大貨車賣給丁○○，同
    日就將牌照辦理吊銷（原審調解卷60頁），顯然於出售當時
    即知丁○○無法辦理過戶，才預為辦理吊銷牌照，避免負擔
    稅負或違規罰款，甚至丁○○事後針對違規罰款之繳納，固
    辯稱「93年底、94年初我有找潘進榮要辦理過戶；潘進榮說
    有罰單，我有借錢繳清罰單」，亦未於繳清罰單後即辦理過
    戶，則潘進榮附和稱：收到紅單會交給丁○○，也一直催丁
    ○○辦理過戶（原審卷164 頁背面），尚難認為屬實。又潘
    進榮於本院就丁○○稱「原打算用霈華公司名義辦過戶登記
    」，固附和稱：丁○○說他有一家公司，可以辦過戶給那家
    公司使用云云，惟二人陳述如果屬實，即得逕行辦理過戶，
    無須先行吊銷牌照，且霈華公司於92年9 月26日始辦理解散
    ，之前並無停業之事實，有該公司之營利事業登記公示資料
    可稽（本院卷54、55頁），亦無丁○○所稱不能登記過戶之
    情。況且丁○○如僅係受僱之司機，何須因車輛失竊而自行
    購車供公司使用，復參以丁○○於89年5 月3 日購買系爭大
    貨車之前，即有駕駛系爭車輛3 次違規之紀錄，有公路總局
    函附違規資料編號12至14可考（本院卷66頁），其所稱原受
    僱霈華公司，或嗣於本院改稱：89年5 月3 日寫買賣合約書
    ，之前一年就買車云云（本院卷139 頁），顯與事實不符均
    無足採信。從而，堪認潘進榮於89年5 月3 日將系爭大貨車
    出售丁○○時，即知悉丁○○不能辦理過戶，且無過戶之意
    ，故於同日即申請將車輛牌照辦理吊銷。又據丁○○稱：系
    爭大貨車買來都是載霈華公司的產品，霈華結束營業之後，
    同業也叫我載貨，一直都是載鋼材營業用，大祥鐵材行曾在
    90年間叫過我的車子等語，潘進榮亦陳述知悉丁○○駕駛系
    爭大貨車載鋼材，供營業用等語（本院卷140 頁）。
  (三)按90年1 月17日修正前，即系爭大貨車買賣當時有效之道路
    交通管理處罰條例第22條第1 項規定，汽車駕駛人，有左列
    情形之一者，處六百元以上一千二元以下罰鍰，並禁止其駕
    駛：一持普通駕駛執照，駕駛營業汽車營業者。二持普通駕
    駛執照，以駕駛為職業者。…。第23條規定，汽車駕駛人，
    有左列情形之一者，吊扣其駕駛執照三個月：…二允許無駕
    駛執照之人，駕駛其車輛者。89年9 月14日修正前，即系爭
    大貨車買賣當時有效之道路交通安全規則第16條第3 項規定
    ，自用大客車、自用大貨車、自用大客貨兩用車、自用小貨
    車或幼童專用車牌照，不得以個人名義申請登記，但以直接
    從事生產，需裝載本身所需或生產之物品時，經公路監理機
    關核准，得申請領用自用大貨車、自用小貨車牌照。上開法
    令規定之目的，乃因職業駕駛人以駕駛車輛載運貨物或乘客
    為業，往來使用道路頻繁，涉及其他用路人、車之安全，自
    須要求更純熟、專業及對特定車種之駕駛技術，甚至須具相
    當之體能，以確保交通秩序及安全，或限制自用大客、貨車
    之登記者資格，以為保障其他使用道路人、車之權益，屬保
    護他人之法律。經查，丁○○為營業大貨車司機，並無經營
    公司行號，按之道路交通安全規則第16條第3 項之規定，不
    能登記為系爭大貨車之所有人，而系爭大貨車原登記大祥鐵
    材行名義，潘進榮為大祥鐵材行之負責人，對相關法令限制
    自有所悉，復於出售系爭大貨車予丁○○同日，即申請吊銷
    大貨車牌照，足見已認知不能過戶登記之事實，仍將大貨車
    出售丁○○，已有違法律規定。又丁○○買受系爭大貨車係
    供載運鋼材營業使用，與潘進榮為同業，且曾受潘進榮委託
    載運鋼材，則潘進榮明確知悉丁○○駕駛系爭大貨車營業之
    行為，自應確認其具備營業大貨車駕駛執照，始得將車輛交
    付其使用。惟丁○○原固領有職業大貨車駕照，於85年12月
    3 日因逾期審驗已被註銷，於同年月11日申請換發普通大貨
    車駕駛執照，持用迄本件車禍發生時，其後始於96年11月2
    日重新考領駕駛執照，為兩造所不爭執，即丁○○買受系爭
    大貨車時，並不具職業大貨車駕照，依法不能駕駛營業大貨
    車，潘進榮竟未要求出示，而任意出售、交付系爭大貨車予
    丁○○供營業使用，按之上開說明，亦有違各該保護他人之
    法律（最高法院66年台上字第1015號、67年台上字第2111號
    判例參照）。是潘進榮就丁○○未考領職業大貨車駕照駕駛
    系爭大貨車肇事之本件侵權行為，依民法第184 條第2 項規
    定，亦應負賠償責任，且為上訴人所受損害之共同原因。從
    而，上訴人依民法第185 條規定，請求被上訴人連帶賠償所
    受損害，為有理由。
七、上訴人得請求賠償損害之項目及金額各為若干？
    按因故意或過失，不法侵害他人之權利者，負損害賠償責任
    ；違反保護他人之法律，致生損害於他人者，負賠償責任，
    但能證明其行為無過失者，不在此限。數人共同不法侵害他
    人之權利者，連帶負損害賠償責任。不法傷害他人之身體或
    健康者，對於被害人因此喪失或減少勞動能力，或增加生活
    上需要時，應負損害賠償責任。不法侵害他人之身體、健康
    者，被害人雖非財產上之損害，亦得請求賠償相當之金額。
    分別為民法第184 條第1 項前段、第2 項、第185 條第1 項
    前段、第193 條第1 項、第195 條第1 項所明定。被上訴人
    就本件交通事故致上訴人所受損害，應負連帶賠償責任，業
    如前述，是上訴人請求被上訴人連帶賠償所受醫藥費、增加
    生活需要之費用、喪失勞動能力之損害，及精神慰撫金等，
    即屬有據。茲就上訴人請求之項目及金額，是否准許，分別
    說明如後：
  (一)醫療費用部分：上訴人主張因本件車禍受重傷支出醫療費用
    ，並提出長庚紀念醫院醫療費用收據影本8 紙及健仁醫院醫
    療費用收據影本1 紙為證（原審法院96年度鳳調字第200 號
    卷第12至17頁、第20頁），經原審核算金額為5 萬1222元，
    其金額為兩造所不爭執（原審卷143 頁、本院卷8 頁、109
    頁），應認上訴人此部分主張受有損害5 萬1222元為有理由
    。
  (二)增加生活所需費用部分：
  1.看護費用部分：上訴人因本件車禍受有頭部外傷併顱內出血
    、腹部挫傷、左下肢挫傷、股骨骨折等傷害，經施行開顱手
    術及血塊清除，目前仍持續深度昏迷中，有診斷證明書附卷
    可稽，則上訴人日常生活已無法自理，須他人照料看護，且
    為被上訴人所不爭執。而上訴人自96年6 月2 日起至同年6
    月28日止，均由父、母看護，主張此期間之看護費用以每日
    1000元計算。按此部分看護費用雖係基於親情而無實際支出
    ，然親情看護所付出之勞力，固因身分密切而免除支付義務
    ，並非不能評價為金錢，自不能加惠於加害人，故應衡量及
    比照僱用職業護士看護情形，認被害人受有支出相當親屬看
    護費用之損害，而得向加害人請求賠償。是以上訴人自96年
    6 月2 日起至同年月28日止，受有看護費用損害為2 萬7000
    元（1,000 ×27=27,000） 。又上訴人自96年6 月29日至同
    年7 月9 日間係聘人看護，共支出看護費用1 萬1000元，有
    看護人出具之收據1 紙可證（原審法院調字卷第18頁），且
    為被上訴人所不爭執。是上訴人此部分主張之看護費用3 萬
    8000元（11,000+27,000=38,000），應屬有據。
  2.療養照護費部分：(1)上訴人自96年7 月11日起在澄清湖護理
    之家接受看護，每月支出照護費用2 萬元，已支出兩個月共
    4 萬元之照護費用，及支出耗材、醫療費用4185元，總計4
    萬4185元，經提出收費通知單2 紙（原審法院調字卷第19頁
    ），且為被上訴人所不爭執，堪認屬實。(2)上訴人目前仍處
    於昏迷、類似植物人之狀態，依預估無證據證明有清醒復原
    之日，餘生需要有人隨身看護，支付之醫療照護費用，自得
    以將來可能生存之期間所須支付之照護費用，請求被上訴人
    賠償。查上訴人為80年7 月10日出生，於本件事故發生時為
    15歲9 個月又24日，依95年度台灣地區男性簡易生命表計算
    ，尚有餘命60.53 年，扣除前述已支付誓護費用之期間，上
    訴人請求59年之照護費用，核屬有據。及依澄清湖護理之家
    每月所需花費2 萬元計算，按霍夫曼計算法扣除中間利息計
    算，核計上訴人可一次請求之金額為668 萬4391元（計算式
    為：20,000×12×27.00000000=6, 684,391，元以下四捨五
    入，下同）。則上訴人主張受有損害650 萬5150元，亦有理
    由。
  3.從而，上訴人主張增加生活所需費用658 萬7335元（38,000
    +44,185+6,505,150=6,587,335） ，核屬有據。
  (三)喪失勞動能力部分：上訴人為80年7 月10日出生，本件事故
    發生時年15歲9 月又24日，就讀三信家商，應可預期於年滿
    20歲時具有勞動能力，則計算至60歲法定退休年齡止，應有
    40年之勞動能力。而上訴人因本件事故喪失全部勞動能力，
    則以行政院勞工委員會於96年7 月1 日公布之基本工資每月
    1 萬7280元為基準，依霍夫曼計算法扣除中間利息計算，上
    訴人應受有喪失勞動能力之損害為462 萬6053元（計算式為
    ：17,280×12×22.00000000=4,626,053） 。則上訴人主張
    此部分損害448 萬7812元，為有理由。
  (四)精神慰撫金部分：上訴人於事故發生時年僅15歲9 個月，因
    本件車禍重傷致呈類似植物人狀態，無法用言語溝通，終生
    須依賴他人照護，其精神、肉體所受痛苦甚大，至為顯然。
    是本院審酌兩造之身分、社會地位，上訴人與丁○○名下均
    無財產，及潘進榮之存款、名下有多筆不動產，投資大祥鐵
    材行、金大祥鋼鐵企業有限公司等財產狀況，據兩造陳明在
    卷，並有兩造稅務電子閘門財產所得調件明細表可憑，與被
    上訴人加害情節、上訴人受害程度等一切情狀，認上訴人主
    張得請求之精神慰撫金，以150 萬元為適當，逾此數額部分
    ，為無理由。
  (五)是上訴人所受損害金額，合計為1262萬6369元（51,222+6,
    587,335+4,487,812+1,500,000=12,626,369）。而上訴人就
    本件車禍之發生應負25% 之過失責任，依民法第217 條之規
    定，爰減輕被上訴人25% 之賠償金額，則上訴人得請求被上
    訴人連帶賠償之金額應為946 萬9777元（12,626,369×75%=
    9,469,777）。
八、綜上，上訴人依共同侵權行為法律關係，請求被上訴人連帶
    賠償946 萬9777元，及自97年4 月11日起至清償日止，按年
    息5%計算之法定遲延利息，為有理由，應予准許；逾此範圍
    之請求，核無理由，其假執行之聲請，亦失所附麗，應併予
    駁回。原審就上開命潘進榮連帶給付部分，為上訴人敗訴之
    判決，並駁回其假執行之聲請，尚有未洽，上訴意旨求予廢
    棄改判，為有理由，爰由本院就此部分予以廢棄，改判如主
    文第2 項所示，並依聲請為附條件之准、免假執行之宣告。
    至於上訴人之請求不應准許部分，原判決為上訴人敗訴之判
    決，並駁回其假執行之聲請，經核於法並無不合，上訴意旨
    求予廢棄改判，為無理由，應駁回其上訴。兩造其餘攻擊防
    禦方法，經核與終局判決之結果不生影響，無一一論述必要
    ，附此敘明。
據上論結，本件上訴為一部有理由，一部無理由，依民事訴訟法
第450 條、第449 條第1 項、第79條、第85條第2 項、第463 條
、第390 條第2 項、第392 條，判決如主文。
中    華    民    國    98    年    5     月    19    日
                            民事第一庭
                                審判長法官  黃金石
                                法      官  林健彥
                                法      官  謝肅珍
以上正本證明與原本無異。
如對本判決上訴，須於判決送達後20日內向本院提出上訴狀，其
未表明上訴理由者，應於上訴後20日內向本院提出上訴理由書（
均須按他造當事人之人數附繕本）。上訴時應提出委任律師或具
有律師資格之人之委任狀，並依附註條文規定辦理。
中    華    民    國    98    年    5     月    20    日
                                書  記  官  馬蕙梅
附註：
民事訴訟法第466 條之1 ：
對於第二審判決上訴，上訴人應委任律師為訴訟代理人，但上訴
人或其法定代理人具有律師資格者，不在此限。
上訴人之配偶、三親等內之血親、二親等內之姻親，或上訴人為
法人、中央或地方機關時，其所屬專任人員具有律師資格並經法
院認適當者，亦得為第三審訴訟代理人。
第1 項但書及第2 項情形，應於提起上訴或委任時釋明之。


司法院資訊處製作；財團法人民間司法改革基金會備份。
